【裁判字號】    99,台上,5821
【裁判日期】    990923
【裁判案由】    妨害性自主
【裁判全文】
最高法院刑事判決            九十九年度台上字第五八二一號
上  訴  人  甲○○
選任辯護人  洪千琪律師
上列上訴人因妨害性自主案件，不服台灣高等法院高雄分院中華
民國九十九年七月二十日第二審更審判決（九十九年度重上更(二)
字第五０號，起訴案號：台灣高雄地方法院檢察署九十四年度偵
緝字第二九０六、二九０七號），提起上訴，本院判決如下：
    主  文
上訴駁回。
    理  由
按刑事訴訟法第三百七十七條規定，上訴於第三審法院，非以判
決違背法令為理由，不得為之。是提起第三審上訴，應以原判決
違背法令為理由，係屬法定要件。如果上訴理由書狀並未依據卷
內訴訟資料，具體指摘原判決不適用何種法則或如何適用不當，
或所指摘原判決違法情事，顯與法律規定得為第三審上訴理由之
違法情形，不相適合時，均應認其上訴為違背法律上之程式，予
以駁回。本件原判決認定上訴人甲○○於民國九十三年九月二十
日凌晨三時許，酒後趁借宿友人即被害人甲女住宅一樓簡便隔間
房間之機，潛入甲女在二、三樓之間未上鎖臥房，利用甲女熟睡
之際，褪下甲女外衣、牛仔褲及內褲，另脫去自己之內外褲，並
撫摸甲女之身體，欲加以性交，甲女因而驚醒起身抗拒，上訴人
即推倒甲女在床上、壓制其左肩部（造成甲女左肩部瘀傷約一平
方公分）及雙手，並摀住其嘴巴阻止呼救，將全身壓在甲女身上
，違反甲女意願而以性器（載保險套）插入甲女陰道為性交行為
，嗣因驚動睡在甲女身旁之五歲女兒，上訴人即匆忙起身穿上外
褲離去，甲女不知所措而哭泣，經親友察覺有異加以探問、建議
，乃於當晚前往醫院驗傷並報警等情，因予撤銷第一審判決，改
判仍論處上訴人刑法第二百二十一條第一項強制性交罪刑，已敘
明係依憑甲女迭於警詢、偵查及第一審之指訴，佐以國軍○○總
醫院受理疑似性侵害事件診斷證明書、證人田○觀（上訴人之女
友）及乙女（甲女之母）之陳述，資為事實認定並說明得心證之
理由。對於上訴人坦承借宿甲女住宅一樓房間，醒來發現自己赤
裸上身、僅穿內褲躺在二、三樓間之甲女臥房床舖旁地板上，長
褲及上衣則脫在身旁，甲女身上用棉被蓋住並在床上哭泣等情，
惟否認犯行，以伊因酒醉不醒人事，聽到甲女大聲哭泣而醒來，
不清楚怎會進入甲女房內，亦不知後來發生何事云云，原判決認
為不足採信，亦依證人乙女陳述上訴人借宿甲女住宅之經過，說
明上訴人於當時雖有飲酒，但精神狀況尚屬正常，未達精神耗弱
之程度，尤無全然不知對甲女所為強制性交情事。從形式上觀察
，原判決並無違背法令之處。上訴意旨質疑甲女何以不尖叫、不
奮力抗拒，以甲女並無「無力抗拒」情形云云，指摘原判決認定
事實及適用法律違法。惟按刑法第二百二十一條第一項強制性交
罪，以對於男女以強暴、脅迫、恐嚇、催眠術或其他違反其意願
之方法而為性交為構成要件。所稱「違反其意願之方法」，並不
以使被害人達於不能抗拒之程度為必要，祇須所施用之方法違反
被害人之意願，足以壓抑被害人之性自主決定權者，即足當之。
原判決依甲女所述前揭抗拒及被推倒壓制等情，認定上訴人係違
反甲女意願而為性交行為，殊無上訴意旨所指違誤可言。至甲女
先前是否因服用安眠藥而熟睡，與上訴人係於甲女驚醒後抗拒而
予強制性交得逞之犯行，不生影響，上訴意旨指摘原判決僅依甲
女陳述即認定其有服用安眠藥乙節，有認定事實未依證據之違法
云云，依刑事訴訟法第三百八十條規定，不得執為第三審之上訴
理由。又原判決第四頁倒數第九行所載「上開槍彈鑑定書」，顯
係「上開鑑驗書」之筆誤，觀諸該段文字自明，上訴意旨就此指
摘原判決有所憑證據不存在之違法，亦與法律規定得為第三審上
訴理由之違法情形，不相適合。本件上訴違背法律上之程式，應
予駁回。
據上論結，應依刑事訴訟法第三百九十五條前段，判決如主文。
中    華    民    國  九十九  年    九    月  二十三  日
                      最高法院刑事第十庭
                          審判長法官  花  滿  堂
                                法官  黃  正  興
                                法官  陳  東  誥
                                法官  林  錦  芳
                                法官  洪  昌  宏
本件正本證明與原本無異
                                      書  記  官
中    華    民    國  九十九  年    九    月  二十七  日
                                                       v

司法院資訊處製作；財團法人民間司法改革基金會備份。
